臺灣臺北地方法院民事裁定
109年度勞訴字第410號
原      告  潘品岑  
            陳沛諄  
上二人共同
訴訟代理人  賈世民律師
            李龍生律師
被      告  愛山林建設開發股份有限公司

法定代理人  祝文宇  
訴訟代理人  陳業鑫律師
            葉智超律師
上列當事人間請求給付獎金事件，原告於民國110年5月18日所為
為訴之追加，就追加備位被告潤隆建設股份有限公司暨該部分追
價備位訴之聲明之部分，本院裁定如下：
    主  文
原告追加之訴及假執行聲請（即追加備位訴之聲明）均駁回。
訴訟費用由原告負擔。
    理  由
一、按訴狀送達後，原告不得將原訴變更或追加他訴。但被告同
    意者、請求之基礎事實同一、擴張或減縮應受判決事項之聲
    明、訴訟標的對於數人必須合一確定時，追加其原非當事人
    之人為當事人者、不甚礙被告之防禦及訴訟之終結者，不在
    此限，民事訴訟法第255條第1項第1款、第2款、第3款、第5
    款、第7款固定有明文。但該項旨在保護被告之利益及防止
    訴訟之延滯，而訴之預備合併，雖有客觀預備合併與主觀預
    備合併之分，主觀預備合併並有原告多數（共同原告對於同
    一被告為預備之合併）與被告多數（同一原告對於共同被告
    為預備之合併）之類型。惟在被告有二人以上，於同一訴訟
    程序被訴，原告慮其於先位被告之訴為無理由時，始請求對
    備位被告之訴為裁判，此即為複數被告之主觀的預備訴之合
    併。惟就被告多數之主觀預備合併，原告就多數被告所自行
    排列之審理先後順序，致備位被告地位不安定，茍非備位被
    告未拒卻而應訴，否則所為之被告多數之主觀預備合併，仍
    因違反訴訟安定性原則而屬不合法（最高法院94年度台抗字
    第980號裁定、98年度台上字第1486號判決、103年度台抗字
    第478號裁定意旨可資參照）。
二、原告起訴主張依據兩造間之僱傭關係請求被告愛山林建設開
    發股份有限公司（下稱愛山林公司）分別給付潘品岑銷售獎
    金新台幣（下同）1,654,317元、陳沛諄銷售獎金787,770元
    ，及法定遲延利息，嗣於民國110年5月18日以民事訴訟追加
    狀追加備位被告潤隆建設股份有限公司（下稱潤隆公司）及
    並增加備位聲明為「㈠（備位）被告潤隆公司應給付原告潘
    品岑1,654,317元及自本訴狀繕本送達日起至清償日止按年
    息5%計算之利息。㈡（備位）被告潤隆公司應給付原告陳沛
    諄787,770元及自本訴狀繕本送達日起起至清償日止按年息5
    %計算之利息」（卷1第427-429頁），並主張先位被告愛山
    林公司部分係依僱傭、承攬及不當得利等法律關係為請求，
    倘先位被告之訴無理由，則就備位被告潤隆公司依不當得利
    之法律關係請求，原告係以愛山林公司為先位被告，以潤隆
    公司為備位被告，提起本件被告多數之主觀預備合併訴訟；
    然而：⑴按訴訟程序為法律強制規定之事項，若非有法律明
    文得由當事人為程序之決定，並無從允許法院或當事人創設
    訴訟法所未規定之訴訟程序，則創設訴訟程序難認非屬訴訟
    程序違法之情，而備位被告之程序既非民事程序法所明文，
    即無從得由當事人自行創設該程序規定；⑵其次，依照原告
    所創設之備位被告之訴訟架構以觀，就備位被告是否屬於本
    件訴訟之被告當事人，於起訴時仍屬不確定狀態，而須待訴
    訟程序中就先位被告之裁判結果，始可能決定備位被告是否
    為本件訴訟之當事人，則於訴訟階段既然並無從為備位被告
    是否屬於當事人之認定，故①並無從使備位被告以當事人之
    身份行使參與訴訟及行使訴訟法權利，②更無從使備位被告
    以「非當事人」之身份行使參與訴訟及行使訴訟法權利（本
    件並無允以非當事人參與訴訟明文），因此，不論就訴訟聲
    明答辯、證據調查、提出辯論，因不具備當事人之資格，均
    無從為之，甚至就本件訴訟以被告之身份而為認諾之訴訟行
    為，亦與法相違背，從而，於訴訟程序並無從產生經合法當
    事人參與訴訟、符合法定程序之訴訟資料，並據以之行言詞
    辯論程序，就裁判程序而言，即難符合訴訟法之規定；⑶再
    者，因備位被告是否屬於本件訴訟之被告當事人，係以先位
    被告之裁判結果為斷，則備位被告可能於歷經一、二、三審
    法院審理後均未能成為當事人，於訴訟經濟有違，甚至，可
    能發生備位被告或於下級審成為訴訟當事人，卻於上級審又
    變異為非訴訟當事人，當事人地位變動於訴訟安定亦有違背
    ；⑷況且該部分追加對於被告愛山林公司就本件訴訟所應保
    障明確迅速之程序利益即有違背，亦據被告愛山林公司就因
    其程序上所遭受不利益之妨害，而不同意該部分備位被告之
    追加，即難認其追加為有據，此亦可由訴訟法亦就合併訴訟
    為規定，足以認定，尤其，本件先位訴訟、備位訴訟之訴訟
    標的不同，二者在訴訟上所據之基礎事實已非同一，被告間
    防禦方法及訴訟資料亦不盡相同，且就愛山林公司與潤隆公
    司是否有合一確定之必要，亦未見原告釋明，亦與訴之變更
    追加之規定有間，亦無從為變更追加之准許；⑸另外，縱使
    認為得因備位被告之同意參與而進行訴訟，本件亦未據備位
    被告潤隆公司同意，亦與前開最高法院裁判意旨不同；綜上
    ，原告對備位被告潤隆公司所提備位之訴，請求分別給付原
    告潘品岑1,654,317元及利息、原告陳沛諄787,770元及利息
    暨假執行等部分，均非法之所許，應予以駁回（按原告追加
    備位被告潤隆公司及追加備位訴之聲明之部分，業於110年8
    月18日言詞辯論期日駁回在案(卷2第72-73頁)，因原告請求
    以書面裁定以為抗告故為裁定，附此敘明）。
三、依民事訴訟法第249條第1項第6款，第95條，第78條裁定如
    主文。
中　　華　　民　　國　　111 　年　　2 　　月　　14　　日
                  民事第一庭    法　官　蘇嘉豐
以上正本係照原本作成。
如對本裁定抗告須於裁定送達後10日內向本院提出抗告狀，並繳
納抗告費新臺幣1,000元。
中　　華　　民　　國　　111 　年　　2 　　月　　14　　日
                                書記官　陳靜